【裁判字號】    98,訴,1881
【裁判日期】    990409
【裁判案由】    偽造文書
【裁判全文】
臺灣臺北地方法院刑事判決              98年度訴字第1881號
公  訴  人  臺灣臺北地方法院檢察署檢察官
被      告  甲○○
上列被告因偽造文書案件，經檢察官聲請逕以簡易判決處刑（98
年度偵緝字第1983號），本院認不宜逕以簡易判決處刑，改適用
通常程序審理，於準備程序進行中，被告就被訴事實為有罪之陳
述，經告知簡式審判程序之旨，並聽取檢察官及被告之意見後，
由本院合議庭裁定進行簡式審判程序，判決如下：
    主  文
甲○○行使偽造公文書，足以生損害於公眾及他人，處有期徒刑
壹年肆月。扣案偽造之臺北市北投區戶政事務所印鑑證明（戶印
證字第0018998 號，日期：97年11月10日，當事人姓名：林允恭
）壹紙及如附表所示偽造之印文、署名均沒收之。
    事  實
一、甲○○於民國97年12月22日9 時許，在臺中市崇倫公園內，
    明知「王得銘」（成年人，真實年籍不詳）所交付之臺北市
    北投區戶政事務所印鑑證明（戶印證字第0018998 號，日期
    ：97年11月10日，當事人姓名：林允恭，其上印有偽造之「
    臺北市北投區戶政事務所印」公印文及「主任張榮鐘」、「
    林允恭」印文各1 枚）及如附表所示之文件（其上分別印有
    如附表所示偽造之公印文、印文及署名）各1 紙均係偽造，
    竟與「王得銘」共同基於行使偽造公文書、行使偽造私文書
    及行使特種文書之犯意聯絡，以新台幣5,000 元之代價，受
    「王得銘」之委託，於同日12時15分許，持「王得銘」所交
    付前開偽造之文件，前往臺北縣新店地政事務所（臺北縣新
    店市○○街8 號，下稱新店地政事務所），以臺北縣新店市
    ○○段第260-1、262-1及263-1 等地號土地所有人「林允恭
    」之名義，以上開不動產權利書狀遺失為由申請補發而行使
    之，足以生損害於「林允恭」本人之權益及戶政機關對於印
    鑑證明、身分證核發、管理之正確性，經新店地政事務所承
    辦人員蔣幸淑以傳真方式向臺北市北投區戶政事務所（下稱
    北投戶政事務所）查詢「林允恭」是否有申請印鑑證明及身
    分證資料是否相符結果，北投戶政事務所並無受理「林允恭
    」申請及核發上開印鑑證明，且上開「林允恭」身分證影本
    之照片、空白證流水號及役別之記載均與檔存林允恭資料不
    符而發覺有異，遂報警循線查悉上情。
二、案經臺北縣政府警察局新店分局報告臺灣臺北地方法院檢察
    署檢察官偵查後，聲請逕以簡易判決處刑，本院認不宜逕以
    簡易判決處刑，改適用通常程序審理。
    理  由
一、被告甲○○所犯為死刑、無期徒刑、最輕本刑3 年以上有期
    徒刑以外之罪，亦非高等法院管轄第一審之案件，於準備程
    序進行中，被告就被訴事實為有罪之陳述，經告知簡式審判
    程序之旨，並聽取檢察官及被告之意見後，由本院合議庭裁
    定進行簡式審判程序。又簡式審判程序之證據調查，依刑事
    訴訟法第273條之2規定，不受同法第159條第1項、第161 條
    之2、第161條之3、第163條之1及第164條至第170 條規定之
    限制，再被告對於卷內之各項證據亦不爭執證據能力，故卷
    內所列之各項證據，自得作為證據，先予敘明。
二、上揭事實，業據被告於檢察官偵訊及本院審理時坦承無訛，
    核與證蔣幸淑、黎介文於警詢、檢察官訊問時之證述及證人
    廖美卿於警詢中陳述情節相符，並有新店地政事務所傳真查
    詢戶籍資料表2 紙，以及林允恭提出之真實身分證影本、聲
    明書、如附表所示之文件影本及扣案之臺北市北投區戶政事
    務所印鑑證明（戶印證字第0018998 號，日期：97年11月10
    日，當事人姓名：林允恭）各1 紙在卷可按，足認被告之自
    白確與事實相符，本件事證明確，被告犯行洵堪認定。
三、按印鑑證明、身分證分別為戶政機關核發之公文書及特種文
    書，而登記清冊、土地登記申請書及書狀滅失切結書則為私
    文書。是核被告所為，係犯刑法第216條、第211條行使偽造
    公文書、第216條、第210條行使偽造私文書及第216 條、第
    212 條行使偽造特種文書等罪。被告與「王得銘」間，有犯
    意之聯絡及行為之分擔，應以共同正犯論處。又被告以一行
    使行為而同時觸犯上開3 罪名，為想像競合犯，應依刑法第
    55條之規定，從一重之行使偽造公文書罪論處。爰審酌被告
    於檢察官偵訊及本院審理時已坦承，再參酌其犯罪之動機、
    生活狀況、智識程度、犯罪所生之危害程度等一切情狀，量
    處如主文所示之刑，以資懲儆。如附表所示文件上偽造之公
    印文、印文及署名，均應依刑法第219 條之規定沒收之。至
    扣案之臺北市北投區戶政事務所印鑑證明（戶印證字第0018
    998號，日期：97年11月10日，當事人姓名：林允恭）1紙，
    係屬偽造且屬共犯「王得銘」所有，應依刑法第38條第3 項
    、第1項第2 款之規定宣告沒收之，而上開偽造之印鑑證明1
    紙既經宣告沒收，故附屬其上偽造之「臺北市北投區戶政事
    務所印」公印文及「主任張榮鐘」、「林允恭」印文各1 枚
    ，無另行宣告沒收之必要，併此敘明。
據上論斷，應依刑事訴訟法第452條、第273條之1第1 項、第299
條第1項前段，刑法第216條、第211條、第210條、第212 條、第
55條、第38條第1項第2款、第219條，刑法施行法第1條之1 ，判
決如主文。
本案經檢察官盧姿如到庭執行職務
中    華    民    國    99    年    4     月    9     日
                  刑事第十八庭  法  官  彭慶文
上正本證明與原本無異。
如不服本判決應於收受送達後10日內向本院提出上訴書狀，並應
敘述具體理由；其未敘述上訴理由者，應於上訴期間屆滿後20日
內向本院補提理由書（均須按他造當事人之人數附繕本）「切勿
逕送上級法院」。
                                書記官  陳怡君
中    華    民    國    99    年    4     月    9     日
附錄法條：
中華民國刑法第210條
（偽造變造私文書罪）
偽造、變造私文書，足以生損害於公眾或他人者，處5 年以下有
期徒刑。
中華民國刑法第211條
（偽造變造公文書罪）
偽造、變造公文書，足以生損害於公眾或他人者，處1年以上7年
以下有期徒刑。
中華民國刑法第212條
（偽造變造特種文書罪）
偽造、變造護照、旅券、免許證、特許證及關於品行、能力服務
或其他相類之證書、介紹書，足以生損害於公眾或他人者，處1
年以下有期徒刑、拘役或3百元以下罰金。
中華民國刑法第216條
（行使偽造變造或登載不實之文書罪）
行使第210條至第215條之文書者，依偽造、變造文書或登載不實
事項或使登載不實事項之規定處斷。
附表：
┌──┬───────┬───────┬───────┐
│編號│文  件  名  稱│欄          位│偽造印文、署名│
├──┼───────┼───────┼───────┤
│  1 │登記清冊      │申請人簽章欄  │「林允恭」印文│
│    │              │              │1枚           │
│    │              ├───────┼───────┤
│    │              │騎縫處        │「林允恭」印文│
│    │              │              │2枚           │
├──┼───────┼───────┼───────┤
│  2 │土地登記申請書│申請人簽章    │「林允恭」印文│
│    │              │              │1枚           │
│    │              ├───────┼───────┤
│    │              │代理人委任關係│「林允恭」印文│
│    │              │簽章欄        │1枚           │
│    │              ├───────┼───────┤
│    │              │備註欄        │「林允恭」印文│
│    │              │              │1枚           │
│    │              ├───────┼───────┤
│    │              │騎縫處        │「林允恭」印文│
│    │              │              │2枚           │
├──┼───────┼───────┼───────┤
│  3 │書狀滅失切結書│立切結書人欄  │「林允恭」印文│
│    │              │              │1枚           │
│    │              │              ├───────┤
│    │              │              │「林允恭」署名│
│    │              │              │1枚           │
├──┼───────┼───────┼───────┤
│  4 │林允恭身分證影│正面          │「內政部印」公│
│    │本            │              │印文1枚       │
└──┴───────┴───────┴───────┘

司法院資訊處製作；財團法人民間司法改革基金會備份。
